【裁判字號】    89,交上訴,133
【裁判日期】    890724
【裁判案由】    公共危險
【裁判全文】
臺灣高等法院刑事判決                  八十九年度交上訴字第一三三號
    上  訴  人
    即  被  告  乙○○
    選任辯護人  林辰彥
                黃淑怡
                張凱輝
右上訴人，因公共危險案件，不服臺灣板橋地方法院，八十九年度交訴字第七四號，
中華民國八十九年七月二十四日第一審判決（起訴案號：臺灣板橋地方法院檢察署八
十九年度偵字第二五七二號）提起上訴，本院判決如左：
    主      文
上訴駁回。
    事      實
一、乙○○於八十一年間因賭博案件，經原審法院判處有期徒刑七月，罰金一萬元，
    並經本院判決上訴駁回，緩刑二年確定（不構成本罪累犯），猶不知戒慎，於八
    十九年一月二十六日凌晨四時三十分許，明知其甫在臺北縣土城市○○街某友人
    處飲用高梁酒若干，其吐氣所含酒精濃度，高達每公升０．九０毫克，已達酒醉
    不能安全駕駛動力交通工具之程度，仍駕駛車牌號碼Ｚ二－七○七六號自用小客
    車沿臺北縣土城市○○路○段往青雲路方向行進，於同日凌晨四時五十八分許，
    行經臺北縣土城市○○路○段二七九號前時，因不勝酒力，疏於注意車前狀況，
    撞及路人丙○○，致丙○○受有左側股骨粉碎性骨折、右側大拇指骨折、上唇裂
    傷之傷害（過失傷害部份迄未據被害人丙○○告訴，且已達成和解），詎乙○○
    竟未下車察看，亦未將丙○○送醫，反因畏罪心虛而另行起意，駕駛前開自用小
    客車逃逸離去；迨至當日凌晨五時十分許，在臺北縣土城市○○路二巷二號住處
    地下室為警查獲（嗣於當日凌晨五時十四分許，經警以酒精測定器測試乙○○呼
    氣酒精濃度結果，其呼氣所含酒精濃度高達每公升零點九０毫克）。
二、案經臺北縣警察局土城分局報請臺灣板橋地方法院檢察署檢察官偵查起訴。
    理      由
一、訊據上訴人即被告乙○○不否認酒後駕車，惟否認明知撞到人後蓄意逃逸，辯稱
    當天下雨，路燈不亮，不知有撞到人，是警察到伊宅告知伊肇事云云，辯護人
    則以單純以酒精測定器測試酒精濃度據以判定是否為不能安全駕駛，應有未洽，
    蓋每人對酒精作用之抵抗力，均有所不同，故除酒精測試外，尚須觀察其行為舉
    止是否正常，否則即有違證據法則。又當天為下雨天，案發地點未有路燈，視線
    不佳，致被告不察有否撞傷路人。再刑法第一八五條之三及一八五條之四，兩罪
    應屬想像競合關係，非數罪併罰。並請函查氣象局當天是否下雨，及傳訊警員甲○○查明被告當時是否意識不清並知肇事等語為被告辯護。
二、經查右揭撞及被害人丙○○逃逸之事實，業據丙○○之子鍾清志於警訊及偵查中
    指證情節相符，並有臺北縣警察局土城分局受理交通事故肇事逃逸報告表及追查
    表影本各一紙、肇事現場草圖影本一紙、道路交通事故調查報告表影本一份、照
    片六幀及診斷證明書一紙等附卷可資佐證，足徵其於原審偵審中之自白屬實。又
    被告為警查獲後接受測試吐氣所含酒精濃度結果，數值高達每公升零點九零毫克
    ，接受汽機車駕駛人酒後生理協調平衡檢測結果，亦經認定為不能安全駕駛，有
    酒精測試紀錄紙影本及汽機車駕駛人酒後生理協調平衡檢測紀錄表在卷可憑，參
    酌美國、德國等國家之認定標準，對於酒精濃度呼氣已達每公升零點五五毫克（
    ○‧五五MG/L）或血液濃度達百分之零點一一以上者，肇事率為一般正常人之十
    倍，酒精濃度呼氣達每公升零點八五毫克（○‧八五MG/L）或血液濃度達百分之
    零點一七以上者，肇事率為正常人之五十倍，被告肇事被查獲後接受測試吐氣所
    含酒精濃度結果，數值竟高達每公升零點九零毫克，顯已逾「不能安全駕駛」之
    標準甚多（以上研究數據見法務部八十八年五月十八日法檢字第○○一六六九號
    函，載法務部公報第二二八期第二十七頁至第二十八頁及卷內身體酒精濃度與肇
    事率關係表），其酒後復勉強上路致撞傷路人丙○○，俱證其於肇事前駕車時
    ，已達酒醉且不能安全駕駛動力交通工具之程度甚明。
三、次查被告就其未停留在肇事現場，反駕車駛離之原因，於偵查中猶供明：「因我
    喝太多酒，一時害怕，我就跑了」（見偵查卷第二十頁反面），嗣又供稱「肇事
    地點是我家巷口，我怕車停在肇事地點影響車流才開回去，我肇事後並沒有下車
    ，我把車開回地下室停好後想要回現場看，在地下室出口被警察抓到．．．」等
    語（同卷第二十八頁）是無論其所稱離開現場原因為何，其明知肇事而逸去，應
    無疑義。雖證人即警員甲○○於本院證陳被告被查獲時表示知有撞擊，但不知撞
    到人云云，然被告於原審偵審中均承認撞到人（偵查卷第四頁反面、二０頁反面
    、二十七頁反面、原審卷第十六頁），再參酌卷附照片（偵查卷第九頁下）所示
    被告所有肇事車輛靠駕駛座前擋風玻璃車損情形觀之，殆無可能不知所撞為人，
    故縱使於警員查獲時表示不知所撞何物，亦屬避重就輕之詞，是證人甲○○之證
    言，不能採為被告有利之認定。從而被告於酒醉不能安全駕駛之精神狀態，強行
    上路而肇事，事故發生後又不停留現場，逕往住處地下室逸去，並在地下室為警
    查獲，其肇事致人成傷後，因畏罪心虛而另行起意，駕車逃逸離去之狀，亦至為
    灼然，綜上事證明確，被告犯行堪予認定。本件事證既明，當天是下雨，與前開
    罪責無關，本院認無再函查氣象局之必要。
四、核被告乙○○所為，係犯刑法第一百八十五條之三服用酒類不能安全駕駛動力交
    通工具而駕駛罪及第一百八十五條之四駕駛動力交通工具肇事致人受傷而逃逸罪
    。被告所犯上開二罪名間，犯意各別，行為互殊，犯罪構成要件不同，應予分論
    併罰；公訴人認被告所犯上開二罪名間，有方法結果之牽連關係，雖非無見，然
    刑法第五十五條所謂之牽連犯，必須二個以上之行為，有方法結果之關係，始足
    構成，亦即必須以犯一罪之方法行為犯他罪，或以犯一罪之結果犯他罪，方有牽
    連關係之可言；本案被告服用酒類，不能安全駕駛動力交通工具而駕駛，依通常
    經驗僅足認其肇事之蓋然性甚高，非必定會肇事致人死傷，與肇事後逃逸間，尤
    無何人情事理上或因果律上之必然關聯，客觀上已難謂有何方法結果之關係，況
    本案被告係於肇事後因畏罪心虛，另行起意而逃逸，與其先前之酒後駕車行為，
    犯意各別甚明，自與牽連犯迥不相侔；公訴人請依刑法第五十五條牽連犯之規定
    從一重處斷，非無誤會，附此敘明。
五、原審以被告罪證明確，本同上見解，適用刑法第一百八十五條之三、第一百八十
    五條之四、第五十五條第五款爰審酌汽車駕駛人飲酒後駕車，將降低對光線之適
    應能力，削弱其對於路況及車前狀況辨識之正確性，亦使神經反應遲鈍，致使駕
    駛人無法適切地操控車輛，因此酒後駕車在道路上行駛，對一般往來之公眾及駕
    駛人自身皆具有高度危險性，此為智識健全之人所可認識者，酒後不應駕車之觀
    念，復已透過學校教育、政令宣導及各類媒體廣為介紹傳達各界週知多年，被告
    對於酒後不能駕車，及酒醉駕車之危險性，應難諉為不知，詎其猶於酒後不能安
    全駕駛之狀態下駕車，漠視其他用路人生命、財產安全，已甚為可訾，肇事後不
    思救助被害人，反逃逸離去，陷被害人於求援無著，求償無門之危險，益徵其自
    私自利之心態，已達於枉顧被害人權益之程度，犯後又乏悔意，惟過失傷害部分
    已與被害人和解等一切情狀乃分別酒後駕駛罪處有期徒刑四月，肇事逃逸罪，處
    有期徒刑八月，並定應執行有期徒刑十月，其認事用法均無不合，被告上訴意旨
    砌詞否認犯罪並指摘原判決不當，為無理由，應予駁回。
據上論結應依刑事訴訟法第三百六十八條判決如主文。
本案經檢察官呂光華到庭執行職務。
中      華      民      國    八十九    年      十      月      十一    日
                                臺灣高等法院刑事第二十五庭
                                    審判長法  官  許  國  宏
                                          法  官  袁  從  楨
                                          法  官  洪  光  燦
右正本證明與原本無異。
肇事逃逸部分如不服本判決應於收受送達後十日內向本院提出上訴書狀，其未敘述上
訴之理由者並得於提起上訴後十日內向本院補提理由書（均須按他造當事人之人數附
繕本）。
其他不得上訴。
                                          書記官  張  永  富
中      華      民      國    八十九    年      十      月      十二    日
附錄：本案論罪科刑法條全文
刑法第一百八十五條之三
服用毒品、麻醉藥品、酒類或其他相類之物，不能安全駕駛動力交通工具而駕駛者，
處一年以下有期徒刑、拘役或三萬元以下罰金。
刑法第一百八十五條之四
駕駛動力交通工具肇事，致人死傷而逃逸者，處六月以上五年以下有期徒刑。


司法院資訊處製作；財團法人民間司法改革基金會備份。
